臺灣苗栗地方法院民事簡易判決　　　 93年度苗簡字第553號
原　　　告　陳淑芬更名為乙○.
被　　　告　甲○○
　　　　　　　　　　　　號
上列當事人間，請求損害賠償事件，本院於民國94年3 月1 日言
詞辯論終結，判決如下：
    主  文
被告應給付原告新臺幣肆萬陸仟伍佰參拾元，及自民國九十三年
四月二十八日起至清償日止，按週年利率百分之五計算之利息。
原告其餘之訴駁回。
訴訟費用由被告負擔百分之十；餘由原告負擔。
本判決原告勝訴部分得假執行。
    事實及理由
一、原告之聲明：被告應給付原告新台幣（下同）500,000 元及
    自起訴狀繕本送達翌日即民國93年4 月28日起至清償日止，
    按年息5 ％計算之利息。
二、事實摘要：
（一）原告起訴主張被告於民國92年12月22日上午7 點35分許，
      駕駛車牌號碼JZ─1809號自小客車，沿苗栗縣頭份鎮○○
      路由東向西方向行駛，原應注意車前狀況，隨時採取必要
      之安全措施，而依當時情形，又無不能注意之情事，竟疏
      未注意，行經苗栗縣頭份鎮○○路與力行街交叉路口處，
      撞擊適由原告所騎乘車牌號碼III —122 號重型機車，搭
      載子女沿力行街對面巷道由南向北行駛欲前往力行街之建
      國國小，被告車頭撞擊原告右側腓骨、右腳踝及右側機車
      車身，造成原告人車倒地，受有胸部挫傷、右側腓骨骨折
      及右側腳踝擦挫傷之傷害。被告因前揭過失傷害行為，亦
      據本院以93年度苗交簡字第116 號刑事簡易判決判處有期
      徒刑2 月，如易科罰金以300 元折算1 日罪刑在案。原告
      因本件車禍事故受傷，受有下列損害：(1)醫療費部分：20
      ,000 元 (2)機車修復費部分：9,680 元(3)減少收入部分：
      190, 000元(4)慰撫金部分：280,000 元，合計共500,000
      元，為此依侵權行為之法律關係，訴請被告給付如聲明所
      示。
（二）被告則以本件車禍事故，係因原告自苗栗縣頭份鎮○○街
      對面巷道騎車欲送小孩上學，並穿越當時車流不息之苗栗
      縣頭份鎮○○路由西往東方向，因原告自該方向突然騎車
      出來時，於通過交叉路口時，疏未注意左右來車，且未讓
      主線車道車輛先行即貿然通過該十字路口，導致被告煞車
      不及，車頭才會撞擊被告，是原告應負全部之過失責任，
      被告並無過失，關於被告經本院以93年度苗交簡字第116
      號刑事簡易判決判刑一案，被告已上訴中。另(1)依原告所
      提醫療費用單據，部分關於證明書部分合計190 元，非屬
      侵權行為所生財產上損害，另原告所負擔病房費16,100元
      亦非屬合理之病房費用，蓋原告選特等病房而捨健保給付
      病房，此等差額自非屬必要醫療費用，另依全民健康保險
      法第82條規定，原告已因車禍所受損害中之醫療費用，前
      已受領強制責任保險體傷給付19,611元，是原告已不得再
      向被告請求任何醫療費用；(2)機車修復費用部分：刑事判
      決之案由為過失傷害，並不及於毀損部分，原告於附帶民
      事訴訟程序請求該部分之損害，即有未合。另該部分之單
      據被告亦否認其真正，請原告另行舉證；(3)工作損失部分
      ：原告應提出其92年之所得扣繳憑單，始能確實計算原告
      無法工作之工作損失，另原告並未能證明其因本件車禍確
      實有3 個月無法工作之證據。(4)精神慰撫金部分：本件車
      禍被告無過失，原告不得請求慰撫金，且被告月收入僅約
      30,000元，而原告為雙薪收入家庭，被告本身家庭負擔較
      大，足見原告向被告主張之精神慰撫金額顯屬過高，應予
      酌減。為此，請求駁回原告之訴。
三、法院之判斷：
（一）原告主張被告於92年12月22日上午7 點35分許，駕駛車牌
      號碼JZ─1809號自小客車，沿苗栗縣頭份鎮○○路由東向
      西方向行駛，因疏未注意，行經苗栗縣頭份鎮○○路與力
      行街交叉路口處，撞擊適由原告所騎乘車牌號碼III —12
      2 號重型機車，搭載子女沿力行街對面巷道由南向北行駛
      欲前往力行街之建國國小，被告車頭撞擊原告右側腓骨、
      右腳踝及右側機車車身，造成原告人車倒地，受有胸部挫
      傷、右側腓骨骨折及右側腳踝擦挫傷之傷害。被告因前揭
      過失傷害行為，亦據本院以93年度苗交簡字第116 號刑事
      簡易判決判處有期徒刑2 月，如易科罰金以300 元折算1
      日罪刑在案之事實，為被告所不爭執，並經本院依職權調
      取本院93年度苗交簡字第116 號刑事卷宗查閱無訛，自堪
      信為真實。
（二）按因故意或過失，不法侵害他人之權利者，負損害賠償責
      任，民法第184 條第1 項前段定有明文；又按汽車駕駛時
      ，汽車駕駛人應注意車前狀況，隨時採取必要之安全措施
      ，道路交通安全規則第94條第1 項亦著有明文。本件被告
      駕車行駛至肇事地點，原應注意車前狀況，並隨時採取必
      要之安全措施，而依當時情形，又無不能注意之情事，竟
      疏未注意，駕駛車牌號碼JZ─1809號自小客車行經閃光黃
      燈路口未注意車前狀況而致肇事，被告於本件車禍事故顯
      有過失甚明，臺灣省竹苗區車輛行車事故鑑定委員會亦同
      此意見，有該委員會94年3 月18日竹苗鑑940073字第0945
      300830號函所附之鑑定意見書附卷可憑，且被告亦自承有
      過失（見本院93年度苗交簡字第116 號刑事卷宗93年10月
      15日之準備程序筆錄），而原告之受傷既因被告之過失行
      為所致，二者間具有相當因果關係亦至為明確。則揆諸前
      揭說明，原告請求被告就其所受之損害負損害賠償責任，
      於法自無不合，被告辯解其無過失顯不可採。
（三）另按損害之發生或擴大，被害人與有過失者，法院得減輕
      賠償金額或免除之，民法第217 條第1 項訂有明文。按車
      輛行至無號誌或號誌故障而無交通警察指揮之交岔路口時
      ，支線道車應暫停讓幹線道車先行，道路交通安全規則第
      102 條第1 項第2 款定有明文，原告為機車駕駛人，對於
      前揭規定應甚熟稔，又本件車禍確係原告於前揭時、地，
      騎乘車牌號碼III —122 號重型機車，因未遵守上揭支線
      道應讓幹線道車輛先行之規定，而未先行暫停車，竟貿然
      通過該十字路口，致與被告前開車輛發生碰撞等情，並經
      本院依職權調取本院93年度苗交簡字第116 號刑事卷宗及
      當事人陳述肇事經過等可資為證。況且原告對本件車禍肇
      事過失責任亦不爭執，自堪信被告主張原告與有過失為真
      實。揆諸前揭說明，原告前開過失行為與本件車禍結果間
      亦有相當因果關係，原告為對本件車禍之發生亦與有過失
      ，揆之前揭說明，應依與有過失之規定減輕被告責任。經
      審酌兩造過失責任大小，本院認原告與被告應負擔之過失
      責任比例為7 比3 。
（四）次按不法侵害他人之身體或健康者，對於被害人因此喪失
      或減少勞動能力或增加生活上之需要時，應負損害賠償責
      任；又不法侵害他人之身體、健康、名譽、自由、信用、
      隱私、貞操，或不法侵害其他人格法益而情節重大者，被
      害人雖非財產上之損害，亦得請求賠償相當之金額，民法
      第193 條第1 項、第195 條第1 項分別定有明文。茲就原
      告所受損害審酌如下：
　　(1)關於醫療費部分：查原告因本件車禍案件受有前開身體之
      傷害，致原告自92年12月22日至93年3 月12日間至醫院門
      診治療，共計支出醫療關係費用20,000元等情，已據原告
      提出財團法人為恭紀念醫院、好德中醫診所門診處方費用
      明細及收據影本14紙為證。而上開單據之真正，復為被告
      所不爭執，自堪信為真實。按不法侵害他人之身體或健康
      ，得依民法第184 條第1 項前段規定向加害人請求賠償其
      所受之損失（最高法院39年台上字第987 號判例參照）。
      然醫療費之支出應以治療所必須之費用為限，始得向侵權
      當事人請求賠償。被告抗辯證明書費非治療所必須之費用
      乙節，經查原告主張之上開醫療費用中有190 元係用以支
      付證明書費，按該費用雖非因侵權行為直接所受之損害，
      惟係被害人為實現損害賠償債權所支出之必要費用，且係
      因加害人之侵權行為所引起，被害人是否不得請求加害賠
      償，自非無斟酌餘地（最高法院92年度台上字第2653號著
      有裁判可參）。是被告支付該證明書費仍得請求原告賠償
      。至住院費用方面，被告辯稱原告住特等病房顯無必要等
      語，然並未證明原告無支出所主張病房費之必要，且審酌
      原告所受傷害情形，難認原告此部分支出無必要，被告所
      辯即不足採。另查其餘費用經核依原告所受傷害及前開收
      據載明之治療費別，均屬治療上必要之費用，從而原告請
      求賠償20,000 元之醫療費用，為有理由。
   (2) 關於機車修復費用部分：原告主張因本件車禍，其機車受
      損因而支出9,680 元之修復費用，並提出全輪機車行之收
      據影本2 紙為證，惟按因犯罪而受損害之人，以對於刑事
      被告及依民法負賠償責任之人請求回復其損害者為限，始
      得於刑事訴訟程序附帶提起民事訴訟，此為刑事訴訟法第
      487 條第1 項所明定，且其附帶提起之民事訴訟，如不合
      於上開法條所定之要件者，縱於刑事庭依刑事訴訟法第50
      4 條第1 項將附帶之民事訴訟移送於民事庭後，亦不得將
      關於民事訴訟之法規，溯及於附帶提起民事訴訟之時，而
      予適用，仍應認其起訴為不合法，此為最高法院41年度台
      抗字第58號裁定所持之見解，查本院93年度苗交簡第11 6
      號刑事判決，係以被告觸犯刑法第284 條第1 項前段之過
      失傷害罪，判處有期徒刑2 月，此亦有該刑事判決影本在
      卷可憑。則原告就本件車禍之機車等財物受損之部分，主
      張受有9,680 元之損害，亦一併請求賠償。因上開財物損
      失之部分，並非上開刑事判決之犯罪事實內，自不得提起
      刑事附帶民事訴訟。則原告就財物損害部分，亦依侵權行
      為之法律關係，請求被告給付，與法不合，應予駁回。
   (3) 關於減少收入部分：原告主張其受傷住院 7日，出院後仍
      陸續門診治療，須休養無法正常工作，以原告原有每月薪
      資約60,000元計算，原告共受有減少收入之損害200,000
      元一節，業據提出被告所不爭執之原告92年度各類所得扣
      繳暨免扣繳憑單影本1 紙及醫療費用收據影本14紙為證且
      有保誠人壽保險股份有限公司94年2 月15發文之保誠總字
      第940109號函附卷可參，又依原告提出之91年度各類所得
      扣繳暨免扣繳憑單，與其受傷後93年1 至3 月份薪資相較
      ，所得收入明顯較91年度受傷前減少，是原告請求工作損
      失，即屬有據，而參酌原告於92年度全年之薪資所得為
      745,895 元，平均月收入為62,158元（計算式：745,895
      ÷12＝62,158），惟查原告於93年1 、2 、3 月仍有領取
      薪資等情，是本件原告所受之薪津所得損失共計50,470元
      【計算式：62,158×3 －100,717 （93年1 月8 日薪資）
      －2,471 （93年2 月10日薪資）－4, 616（93年3 月9 日
      薪資）－28 ,200 （93年4 月8 日薪資）】＝50,470），
      是原告主張之工作損失於此範圍內，核屬可採，應予准許
      ，逾此範圍為無理由，應予駁回。
  　(4)關於慰撫金部分：原告主張其因身體受傷，精神、肉體所
      受痛苦甚大，請求非財產上損害金額280,000 元，本院審
      酌原告因本件車禍受有胸部挫傷、右側腓骨骨折及右側腳
      踝擦挫傷之傷害並因之住院7 日，並於92年12月29日出院
      後，迄至93年3 月12日間仍陸續至好德中醫診所門診治療
      9 次之多，自堪信原告所受之痛苦程度非輕。且原告現年
      33 歲 ，擔任保險業務員工作，每月收入約為60,000餘元
      ，被告現年31歲，擔任電子公司工程師，每月收入約為
      32,5 00 餘元，及兩造之身分、地位、經濟能力等一切情
      狀認原告請求賠償精神慰撫金280,000 元，尚嫌過高，應
      予核減為15萬元，方屬公允，其逾此數額之請求，為無理
      由，應予駁回。
（五）綜上所述，原告得請求被告賠償金額為220,470 元（計算
      式：醫療費用20,000元、薪津所得損失部分50,470元、精
      神慰撫金150,000 元，共計220,470 元），從而，基於過
      失相抵原則，按上揭原告與被告應負擔之過失責任比例7
      比3計 算，被告得減輕賠償之金額為154,329 元，是被告
      需負66,141元之賠償責任。復按「保險人依本法規定給付
      之保險金，視為加害人或被保險人損害賠償金額之一部分
      ；加害人或被保險人受賠償之請求時，得扣除之。」強制
      汽車責任保險法第30條定有明文，是原告既自認業已領得
      被告駕駛肇事之系爭車輛之強制汽車保險金19,611元，此
      部分自應予以扣除（計算式：66,141－19,611＝46,530）
      ，從而原告依侵權行為法律關係請求被告賠償46,530元及
      自起訴狀繕本送達翌日即93年4 月28日起至清償日止，按
      週年利率5 ％計算之法定遲延利息，即無不合，應予准許
      。逾此範圍之請求，即屬無據，為無理由應予駁回。
（六）本件因事證已臻明確，兩造其餘攻擊、防禦方法及所為之
      立證，經核與判決之結果不生影響，無庸逐一論述，併予
      敘明。
（七）本判決原告勝訴部分係依民事訴訟法第427 條第1 項規定
      適用簡易訴訟程序所為被告敗訴之判決，依同法第389 條
      第1 項第3 款規定，本院自應依職權宣告假執行。
四、據上論結，原告之訴為一部有理由，一部無理由，依民事訴
    訟法第436 條第2 項、第79條、第389 條第1 項第3 款，判
    決如主文。
中　　華　　民　　國　　94　　年　　4 　　月　　19　　日
                  苗栗簡易庭法　官　林靜雯
以上正本係照原本作成
如對本判決上訴，須於判決送達後20日內向本院提出上訴狀。
中　　華　　民　　國　　94　　年　　4 　　月　　21　　日
                            書記官　劉碧雯
